【裁判字號】    90,訴,165
【裁判日期】    901016
【裁判案由】    違反槍砲彈藥刀械管制條例
【裁判全文】
臺灣花蓮地方法院刑事判決                            九十年度訴字第一六五號
    公  訴  人  臺灣花蓮地方法院檢察署檢察官
    被      告  己○○
    指定辯護人  本院公設辯護人乙○
    被      告  甲○○
    選任辯護人  簡燦賢
右列被告因違反槍砲彈藥刀械管制條例案件，經檢察官提起公訴（九十年度偵字第三
三四號），本院判決如左：
    主  文
己○○未經許可，持有可發射子彈具殺傷力之改造手槍，處有期徒刑拾月，併科罰金
新台幣伍萬元，罰金部分如易服勞役，以新台幣玖佰元（即銀元佰元）折算壹日。
扣案之改造手槍壹枝（槍枝管制編號：0000000000號）沒收。
甲○○無罪。
    事  實
一、己○○於民國（下同）九十年一月七日凌晨三時三十分許，在花蓮市○○街帝君
    廟前，非法持有可發射子彈，具有殺傷力之仿ＳＩＧ  ＳＡＵＥＲ廠半自動手槍
    改造之金屬玩具九０手槍一枝（槍枝管制編號0000000000號）、具殺
    傷力之改造九０子彈三顆、具殺傷力之改造步槍子彈五顆及不具殺傷力之改造步
    槍子彈三顆（起訴書誤載為九０改造子彈三顆、步槍改造子彈七顆）。己○○嗣
    於九十年一月八日七時三十分許，在有偵查犯罪權限之機關或人員發覺其犯罪前
    ，自行與花蓮縣警察局刑警隊警員戊○○聯絡欲投案自首，並前往花蓮縣警察局
    刑警隊向該所警員自首而願接受裁判，始查獲上情。
二、案經己○○自首及花蓮縣警察局移送台灣花蓮地方法院檢察署檢察官偵查起訴。
    理  由
壹、被告己○○有罪部分：
一、右揭犯罪事實，業據被告己○○迭於警訊、偵查及本院審理時坦承不諱，核與證
    人丁○○、庚○○、丙○○證述之情節相符，且有上開槍彈扣案足憑，而扣案之
    改造九０子彈三顆、改造步槍子彈八顆經送鑑定結果，認「送鑑改造九０手槍一
    枝（槍枝管制編號0000000000號），認係仿ＳＩＧ  ＳＡＵＥＲ廠半
    自動手槍製造之金屬玩具手槍換裝土造金屬槍管改造而成，機械性能良好，認具
    殺傷力」、「送驗改造九０子彈三顆，經實際試射，均可擊發，均具殺傷力」、
    「送驗改造步槍子彈八顆，經實際試射，其中五顆均可擊發，認均具殺傷力，其
    餘三顆無法擊發，認不具殺傷力」等語，分別有內政部警政署刑事警察局二份鑑
    驗通知書附於偵查卷第二十二頁及本院卷第一００頁可稽。本件事證明確，被告
    犯行洵堪認定，應予依法論科。
二、核被告己○○所為，係犯槍砲彈藥刀械管制條例第十一條第四項持有可發射子彈
    具殺傷力之改造手槍罪及同條例第十二條第四項持有子彈罪。起訴書認被告所為
    係犯槍砲彈藥刀械管制條例第十條第三項、第十一條第三項之罪，起訴法條顯然
    錯誤，惟起訴事實相同，爰依法變更起訴法條。被告以一持有行為同時持有可發
    射子彈具有殺傷力之改造手槍一枝及具有殺傷力之改造九０子彈三顆、改造步槍
    子彈五顆，為想像競合犯，應從一重依持有可發射子彈具有殺傷力之改造手槍罪
    論處。另被告己○○於犯罪未發覺前即已向花蓮縣警察局刑警隊自首而接受裁判
    ，此有偵查報告及被告於九十年一月八日之警訊筆錄各一份附卷可稽，應依刑法
    第六十二條前段之規定減輕其刑。爰審酌被告素行尚可，其持有具殺傷力槍枝及
    子彈之數量非鉅，未以上開槍枝為其他犯行，及其犯罪後之態度等一切情狀，量
    處如主文所示之刑，並就罰金部分諭知易服勞役之折算標準。又槍砲彈藥刀械管
    制條例第十九條第一項固有應於刑之執行完畢或赦免後，令入勞動處所，強制工
    作三年之規定，然此規定因不問對行為人有無預防矯治其社會危險性之必要，一
    律宣付強制工作三年，限制其中不具社會危險性之受處分人之身體、自由部分，
    其所採措施與所欲達成預防矯治之目的及所需程度，不合憲法第二十三條所定之
    比例原則，已經大法官會議第四百七十一號解釋宣告不予適用，而本院認本件被
    告非屬嚴重職業性持有槍械之犯罪者，尚無依該條項之規定宣告強制工作之必要
    ，併此敘明。
三、扣案具殺傷力之改造手槍一枝係違禁物，應依刑法第三十八條第一項第一款規定
    宣告沒收。至原扣案之改造九０子彈三顆、改造步槍子彈八顆，其中改造步槍子
    彈三顆本因無法擊發，認不具殺傷力，其餘之子彈（改造九０子彈三顆、改造步
    槍子彈五顆）業經試射擊發，均已不具殺傷力，均非屬違禁物，爰均不另為沒收
    之諭知，附此敘明。
貳、被告甲○○無罪部分：
一、公訴意旨另以：被告己○○於九十年一月七日凌晨三時三十分許，在花蓮市○○
    街帝君廟前，經友人丁○○暗示得知，被告甲○○所有車牌Ｕ七–五０六六號白
    色三門喜美自小客車上藏有槍械，後因己○○、庚○○及丙○○三人與丁○○之
    不明友人六、七名發生鬥毆，己○○等不敵對方人多，並恐對方持槍攻擊，於逃
    離現場經過被告甲○○所有右揭車輛時，乃順勢在該車副駕駛座旁腳踏板上，取
    走內裝有具殺傷力之改造Ｐ２２０編號ＦＳ–９９１０號九○手槍乙枝、九○改
    造子彈三顆、步槍改造子彈八顆（起訴書誤載為七顆）之包包，次日七時三十分
    ，己○○持上開槍彈，向警自首，因認被告甲○○涉犯槍砲彈藥刀械管制條例第
    十一條第四項持有可發射子彈具殺傷力之改造手槍罪及同條例第十二條第四項持
    有子彈罪等語（起訴書記載為槍砲彈藥刀械管制條例第十條第三項、第十一條第
    三項之罪，顯屬誤會，應予更正）。
二、按犯罪事實應依證據認定之，無證據不得推定其犯罪事實；又不能證明被告犯罪
    者，應諭知被告無罪之判決，刑事訴訟法第一百五十四條、第三百零一條第一項
    分別定有明文。又事實之認定，應憑證據，如未能發現相當證據，或證據不足以
    證明，自不能以推測或擬制之方法，為裁判基礎（最高法院四十年台上字第八六
    號判例參照）。再又認定不利於被告之事實，須依積極證據，苟積極證據不足為
    不利於被告事實認定時，即應為有利於被告之認定，更不必有何有利之證據（最
    高法院三十年上字第八一六號判例）；而所謂「積極證據足以為不利被告事實之
    認定」係指據為訴訟上證明之全盤證據資料，在客觀上已達於通常一般之人均不
    致於有所懷疑，而得確信被告確曾犯罪之程度，若未達到此一程度，而有合理懷
    疑之存在時，即無從為有罪之認定（最高法院七十六年台上字第四九八六號判例
    ）。
三、訊據被告甲○○堅詞否認涉犯上揭違反槍砲彈藥刀械管制條例案件之犯行，辯稱
    ：伊當時雖然有和友人林喬基等人一同前往花蓮市○○街帝君廟對面的一家ＫＴ
    Ｖ，但伊並沒有看到己○○他們，後來林喬基打電話來說他在那裡被打，叫伊送
    林喬基到醫院，伊後來返回該處時，只見警員及刑警在那裡處理了，警察也有盤
    查伊的車輛及資料，認為都沒有問題，伊的車上並沒有放置那些槍彈，伊也沒有
    持有扣案的那些槍彈等語。公訴人認被告涉犯前揭犯行，無非係以被告甲○○於
    警訊及偵查時之自白、同案被告己○○之供述、證人丁○○、庚○○、辛○○、
    戊○○之證詞，上開鑑驗通知書等附卷可稽為其依據。惟查：
（一）、被告甲○○於警訊時並未坦承有上開非法持有改造槍彈犯行之事實，此有被
        告甲○○於九十年一月十一日在花蓮縣警察局刑警隊之偵訊筆錄一份附卷可
        稽，而被告甲○○於偵查時亦否認涉犯上開犯行（見偵查卷第四十四頁），
        顯見被告就上揭犯罪事實，未曾為坦承不諱之自白；且被告於本院調查、審
        理時亦堅詞否認涉犯上揭犯行，故檢察官憑「上開事實業據被告於警訊、偵
        查時坦承不諱」之此一理由為其認定被告涉犯上揭罪名之其一證據，顯屬錯
        誤，容有未洽。
（二）、共同被告己○○就其如何得知該車上有槍彈之事實初於警訊時供稱「我與丁○○打招呼時，丁○○有以手勢表示該部自用小客車上有槍，所以我才知道
        這件事」等語（見己○○九十年一月八日偵訊筆錄），惟其於後之警訊筆錄
        則改稱「丁○○並不是用手勢表示，而是用搖頭方式提醒我，車上好像有東
        西，叫我們不要吵架」等語（見己○○九十年一月十一日警訊筆錄），嗣於
        偵查時則又改稱「我知道車上有槍是我看到的」等語（見偵查卷第十四頁第
        四行），其後於本院調查時復改稱「當天丙○○開車，載我和庚○○經過帝
        君廟那裡遇見丁○○，我們就停車與他聊天，丁○○跟我說Ｕ七－五０六六
        號那部車怪怪的」等語（見本院卷第二十九頁），顯見己○○就其如何得知
        該車藏有槍彈之事實，前後所為之供述不一，已不足採。另共同被告己○○
        就其取走該車上之槍彈時，該槍彈之現實狀態為何？其初於警訊時供稱「‧
        ‧‧我與庚○○及丙○○等三人便與對方發生鬥毆，因對方人多且兇狠，我
        們不敵在被追打逃離現場時，經過一部自用小客車Ｕ七－五０六六號車旁，
        我便看到在該車的副駕駛座腳踏板上有放一把槍及子彈，而該車車門未鎖，
        因當時對方衝過來要追打我們，我怕該批槍彈為對方所有，怕他們會順勢持
        槍攻擊我們，我就順手將槍彈取走‧‧‧」等語（見己○○九十年一月八日
        偵訊筆錄），嗣於本院調查時則改稱「‧‧‧‧‧‧我當時看到汽車右前座
        有一把槍用槍套套著，還有一些子彈」（見本院卷第二十九頁）、「當時槍
        彈是放在一個袋子內，而槍是放在槍套內，我當時交給警方也有交槍套」等
        語（見本院卷第三十二頁），顯見己○○就其取出上開汽車內之槍彈現實狀
        態為何，初係供稱「有見到一把槍和一些子彈」、嗣則改稱「有看見一把槍
        放在槍套內和一些子彈」、隨後再改稱「當時槍彈是放在一個袋子內」等語
        ，前後所為供述不一，且與證人即警員戊○○於本院審理時結證稱「我記得
        己○○用一個黑色手提包內裝槍彈交給我，‧‧‧‧‧‧，他當時交給我時
        ，槍枝並沒有槍套」等語不符（見本院卷第七十四頁），顯見共同被告己○○此部分所言，亦不足採信。況己○○就被告甲○○在己○○等人與林喬基
        等人互相鬥毆時是否均人、車在場之事實，於本院審理時供稱「我們在打架
        時，甲○○人、車確實都有在現場，一直到警員來處理時，甲○○人車都在
        現場」等語（見本院卷第五十七頁），惟此一事實，與證人即當時到場處理
        之警員辛○○於本院九十年七月二十五日審理時所為之證詞不符（辛○○結
        證稱「‧‧‧‧‧‧，當天我接獲線報，說在帝君廟對面星穎ＫＴＶ前面有
        人發生鬥毆，而且可能會有槍戰，還說那邊有一部白色車子上有槍彈，當時
        我人在吉安，我就請中山派出所的警員先過去，我接著趕過去，我在路上打
        電話問中山派出所警員有無看到那部白色的那部車，他們說沒有，接著我趕
        到，到了之後看到有人在那裡打起來了，他們在打架的時候那部白色的車並
        沒有在現場，他們有一人受傷，我們與中山派出所有下去處理，先把他們隔
        開，整群人帶回中山派出所處理，這部白色的車在我們於現場處理登記打架
        者的身分時他出現，我們有過去問他的身分，也有請他把門打開，看他車子
        內部並沒有發現到可疑的東西」等語），基於上述證人即警員辛○○之證詞
        ，可知被告甲○○及其所有上開汽車既於己○○等人與他人發生鬥毆時並未
        在場，而己○○卻供稱該槍彈乃是在打架中倉皇逃離時，發現被告甲○○汽
        車內藏有槍彈方才取走等語，豈不怪哉？綜上所述，益證共同被告己○○所
        為之供述不僅前後矛盾，且顯與事實不符，尚難採為不利於被告甲○○之證
        據。
（三）、證人丁○○於警訊時係證稱「伊當時並沒有向己○○以手勢表示在現場的那
        部汽車內有槍彈」、「亦未看見己○○自上開汽車內取走槍彈」等語（見證
        人丁○○九十年一月十一日偵訊筆錄），嗣於偵查時亦證稱「伊並沒有看見
        該部車車上有槍彈，也沒有告訴己○○說車上有槍彈及暗示己○○在車號Ｕ
        七－五０六六號汽車內有槍彈這件事」等語（見偵查卷第十一頁背面），於
        本院調查時復結證稱「伊當時並沒有向己○○說該部車上有槍彈，只有說那
        部車有改裝過，看起來很炫，很酷的樣子」等語（見本院卷第三十頁），顯
        見證人丁○○從未明示或暗示己○○停放在案發現場屬被告甲○○所有之Ｕ
        七－五０六六號汽車內藏有槍彈之事實，亦難以證人丁○○之證詞採為不利
        於被告甲○○之證據。
（四）、證人丙○○、庚○○於警訊時雖分別明確證稱其等如何有看到己○○有開被
        告甲○○之車門，並從車內取走一包東西等語，惟其等嗣於偵查時復改稱「
        （問：己○○從車上拿出這包東西你們是否有看到？）答：是他（己○○）
        打電話告訴我的」等語（見偵查卷第十四頁背面），則未明確證述其等確實
        有看到己○○從他人車上取走一包東西等語。嗣證人丙○○於本院調查時則
        又改稱「我沒有看見己○○靠近那部車」等語（見本院卷第三十一頁），就
        其等是否確有看見己○○有靠近上開汽車並自車內取出一包東西之事實，前
        後所為之證述不一，已難採信。況證人丙○○、庚○○於偵查時證稱「當時
        跟人家發生衝突，我們有三人，對方有四、五人，對方人較多，我們跑給人
        家追，跑得很倉皇」等語（見偵查卷第十三頁），既然己○○、丙○○、庚○○在與另一批人發生爭執鬥毆後因不敵而倉皇逃跑，試想，己○○焉能在
        被對方追打、倉皇逃跑之情境下，猶能從容不迫地在案發現場附近旁之Ｕ七
        －五０六六號汽車旁仔細看到該車右前座之腳踏板上藏放有槍彈，而有時間
        打開上揭汽車車門取走車內槍彈之事？另證人庚○○、丙○○亦係在被對方
        追打、倉皇逃跑之情境下作鳥獸散，又何以能在此一情況下明確看到己○○
        有到上開汽車旁打開車門取走車內物品之情事？均顯與常情不符，亦證證人
        丙○○、庚○○所言，均不足採。
（五）、又證人即警員辛○○、戊○○於偵查及本院審理時僅結證稱其等係如何前往
        案發現場處理己○○等人鬥毆之情事，並未當場發現上開汽車停放於該處，
        且隨後對被告甲○○就上開汽車實施搜索結果亦未發現任何非法持有改造槍
        、彈情事，亦難遽此認定被告甲○○即有非法持有改造槍彈之行為。
（六）、另被告甲○○實係於案發前一夜即九十年一月六日晚上，與其所經營之營造
        公司員工共同為尾牙聚餐，聚餐後公司員工續攤至花蓮市○○路蓮園ＰＵＢ
        繼續飲酒歌唱，被告甲○○係於當晚十一時許接獲林喬基電話，立即與其公
        司職員羅由琇一起離開蓮園ＰＵＢ到花蓮市○○路某釣蝦場與林喬基飲酒，
        旋即再與羅由琇共同回蓮園ＰＵＢ，約於翌日（即案發當日）凌晨二、三時
        許，林喬基又以電話與被告甲○○聯絡，稱其在帝君廟對面之ＫＴＶ飲酒，
        並請被告甲○○同往，被告隨後仍由羅由琇陪同開車前往該ＫＴＶ，到達現
        場後，羅由琇仍在汽車內等候，被告與林喬基碰面後僅寒暄約十五分鐘並加
        以買單後隨即與羅由琇開車回蓮園ＰＵＢ，迨至同日凌晨約四時許，其公司
        員工與蓮園ＰＵＢ工作人員提議再前往好樂迪ＫＴＶ歡唱時，林喬基卻又來
        電表示其遭人在帝君廟前毆打成傷，要求被告送伊到醫院診治，被告與羅由
        琇再開車同往案發現場時，發現員警已在現場處理，並予以盤查且登記身分
        ，並無所獲，斯時林喬基已自行到慈濟醫院診治，被告與羅由琇在遭受警察
        盤查後，隨即前往慈濟醫院探望林喬基，就此事實，業據證人羅由琇、林彭
        裕、林喬基、辛○○等人於本院調查、審理時結證在卷，既然被告與其所有
        上開汽車於己○○與林喬基等人發生鬥毆時並未在現場，己○○焉能自被告
        所駕駛之汽車內取走上開槍彈？又被告甲○○兩次前往帝君廟對面之ＫＴＶ
        ，證人羅由琇始終陪同，在被告前往店內幫林喬基買單時，羅由琇仍坐在汽
        車內等候，己○○又豈能在羅由琇面前取走上開槍彈？
（七）、綜上所述，被告甲○○所辯其並未在車內持有上開改造手槍及子彈等語，堪
        足採信。
四、綜上所述，被告甲○○被訴之犯行，並無任何證據可資證明為真實。稽諸前述，
    尚難遽令被告入罪。此外，再經本院依職權調查結果後，亦無其他積極確切之證
    據足認被告甲○○有上開非法持有改造槍彈之犯行，自應對被告遭檢察官起訴之
    犯行為無罪之諭知，俾免冤抑。
據上論斷，應依刑事訴訟法第二百九十九條第一項前段、第三百條、第三百零一條第
一項，槍砲彈藥刀械管制條例第十一條第四項、第十二條第四項，刑法第十一條前段
、第五十五條、第六十二條前段、第四十二條第二項、第三十八條第一項第一款，罰
金罰鍰提高標準條例第二條，判決如主文。
本案經檢察官李子春到庭執行職務。
中      華      民      國    九十      年      十      月     十六     日
                              臺灣花蓮地方法院刑事庭
                                  法  官  林  國  泰
右正本證明與原本無異。
如對本判決不服，應於送達後十日內，向本院提出上訴狀。（應抄附繕本）被害人如
                                  法院書記官
中      華      民      國    九十      年      十      月   二十六     日
附錄本判決論罪之法律條文：
槍砲彈藥刀械管制條例第十一條：
第 11 條    未經許可，製造、販賣或運輸第四條第一項第一款所稱其他可發射金屬或
            子彈具有殺傷力之各式槍砲者，處五年以上有期徒刑，併科新臺幣一千萬
            元以下罰金。
            未經許可，轉讓、出租或出借前項所列槍砲者，處三年以上十年以下有期
            徒刑，併科新臺幣七百萬元以下罰金。
            意圖供自己或他人犯罪之用，而犯前二項之罪者，處無期徒刑或七年以上
            有期徒刑，併科新臺幣一千萬元以下罰金。
            未經許可，持有、寄藏或意圖販賣而陳列第一項所列槍砲者，處一年以上
            七年以下有期徒刑，併科新臺幣七百萬元以下罰金。
            第一項至第三項之未遂犯罰之。
槍砲彈藥刀械管制條例第十二條：
第 12 條    未經許可，製造、販賣或運輸子彈者，處一年以上七年以下有期徒刑，併
            科新台幣五百萬元以下罰金。
            未經許可，轉讓、出租或出借子彈者，處六月以上五年以下有期徒刑，併
            科新台幣三百萬元以下罰金。
            意圖供自己或他人犯罪之用，而犯前二項之罪者，處三年以上十年以下有
            期徒刑，併科新台幣七百萬元以下罰金。
            未經許可，持有、寄藏或意圖販賣而陳列子彈者，處五年以下有期徒刑，
            併科新台幣三百萬元以下罰金。
            第一項至第三項之未遂犯罰之。


司法院資訊處製作；財團法人民間司法改革基金會備份。
